【裁判字號】    85,台上,3628
【裁判日期】    850725
【裁判案由】    違反藥事法
【裁判全文】
最高法院刑事判決                              八十五年度台上字第三六二八號
    上 訴 人  甲○○
右上訴人因違反藥事法案件，不服台灣高等法院中華民國八十四年八月十一日第二審
判決（八十四年度上訴字第二五八○號，起訴案號：台灣板橋地方法院檢察署八十三
年度偵字第一二六四二號），提起上訴，本院判決如左：
    主  文
原判決撤銷，發回台灣高等法院。
    理  由
本件原判決認定上訴人甲○○明知王枝材所出售之「不知名黑藥丸」係屬未經核准擅
自製造之偽藥（王枝材已經第一審判決確定），於民國八十二年十二月底及八十三年
四月十五日以一千粒新台幣（下同）一萬六千元之價格分二次向王枝材郵購各一千粒
，旋基於概括犯意，在其高雄市○○○路二一三三巷十九弄廿六號所營之鄉村國術館
，分別轉贈親友（轉讓部分未經起訴）或以每粒十六元價格販賣予不特定人服用，並
於八十三年五月二日以五十粒一千元之價格販賣予馬庭昆服用，馬某服用後頓覺舒適
，因認有異，而委其小姨子李佳叡送請高雄縣衛生局化驗發覺係偽藥，並扣得不知名
黑藥丸三大粒，該局並於八十三年七月一日至上開國術館內查獲黑藥丸廿五小粒，再
循線查獲王枝材等情。因而撤銷第一審關於諭知上訴人無罪部分之判決，改判論處上
訴人連續明知為偽藥而販賣罪刑，固非無見。
惟查藥事法第八十三條第一項之明知為偽藥或禁藥而販賣罪，須以營利之意思而販入
或賣出，方足構成。倘於有償讓與他人之初，係基於營利之意思，並已手實施，而
因故無法高於購入之原價出售，最後不得不以原價或低於原價讓與他人，固仍屬販賣
行為。苟始終無營利之意思，而以原價或低於原價有償讓與他人，即難謂為販賣行為
，僅得以轉讓禁藥、偽藥論處。原判決事實欄記載上訴人以一千粒一萬六千元之價格
，向王枝材郵購未經核准擅自製造之「不知名黑藥丸」，再以每粒十六元價格販賣予
不特定人服用云云，並論以販賣偽藥罪。惟上開事實如果無訛，則上訴人似係以原價
讓與他人。究竟上訴人有無營利之意思，上訴人何以願以原價讓與他人，原審未予調
查詳予明，遽行判決，難謂無應於審判期日調查之證據未予調查及理由欠備之違誤
。次查李佳叡送請高雄縣衛生局化驗即馬庭昆向上訴人購買之藥丸，與該局人員於八
十三年七月一日在上訴人之國術館查獲之藥丸，及上訴人前案違反藥事法被查獲之藥
丸，其成分是否相同，是否如馬庭昆所稱其藥丸係於八十一年間向上訴人所購得，原
審未詳予調查釐清，亦有未盡職權調查之能事。又查科刑之判決書須將認定之犯罪事
實詳記於事實欄，然後於理由內逐一說明其憑以認定之證據，使事實與理由兩相一致
，方為合法。倘事實欄已有及，而理由內未加說明，是為理由不備，足以構成撤銷
之原因。原判決於事實欄雖記載上訴人販賣之「不知名黑藥丸」為未經核准擅自製造
之偽藥，惟並未於理由內，說明該藥丸係屬藥事法第六條所稱之藥品，及屬該法第二
十條所稱偽藥所憑之證據及其認定之理由，亦有理由欠備之可議。上訴意旨指摘原判
決違背法令，尚非全無理由，應認有發回更審之原因。
據上論結，應依刑事訴訟法第三百九十七條、第四百零一條，判決如主文。
中      華      民      國    八十五    年      七      月    二十五    日
                              最高法院刑事第六庭
                                  審判長法官  董  明  霈
                                        法官  丁  錦  清
                                        法官  楊  商  江
                                        法官  賴  忠  星
                                        法官  林  茂  雄
      右正本證明與原本無異
                                              書  記  官
中      華      民      國    八十五    年      八      月      一      日


司法院資訊處製作；財團法人民間司法改革基金會備份。
